ACORDAO-COMPLETO-2429316

ACÓRDÃO 11812/2020 ATA 37/2020 - PRIMEIRA CÂMARA

Vistos, relatados e discutidos estes autos de processo de tomada de contas especial instaurada pela Caixa Econômica Federal em razão não conclusão do objeto pactuado por meio do Contrato de Repasse 311.351-27/2009,
	ACORDAM os Ministros do Tribunal de Contas da União, reunidos em sessão da Primeira Câmara, ante as razões expostas pelo relator, em:
	9.1. com fundamento nos arts. 1º, inciso I, 16, inciso III, alínea "c", da Lei 8.443/1992 c/c os arts. 19 e 23, inciso III, da mesma Lei, e com os arts. 1º, inciso I, 209, inciso III, 210 e 214, inciso III, do RITCU, julgar irregulares as contas da Escola de Formação Paulo de Tarso - EFPT (97.432.298/0001-40) e da sra. Joana de Sousa Teixeira (XXX.737.693-XX) , condenando-as ao pagamento das quantias abaixo discriminadas, com a fixação do prazo de 15 (quinze) dias, a contar da notificação, para comprovarem, perante o Tribunal (art. 214, inciso III, alínea "a", do RITCU) , o recolhimento da dívida aos cofres do Tesouro Nacional, atualizada monetariamente e acrescida dos juros de mora, calculados a partir das datas indicadas, até a do efetivo recolhimento, na forma prevista na legislação em vigor: 
	VALOR ORIGINAL (R$) 
	DATA DA OCORRÊNCIA

	5.000,00
	18/4/2011

	2.000,00
	4/5/2011

	5.000,00
	11/5/2011

	5.000,00
	12/5/2011

	5.000,00
	17/5/2011

	16.305,80
	25/5/2011

	3.163,00
	6/6/2011

	8.056,12
	9/6/2011

	19.385,60
	15/6/2011

	3.060,00
	17/6//2011

	11.415,56
	27/6/2011

	13.780,00
	4/7/2011

	14.245,12
	7/7/2011

	19.296,16
	14/7/2011

	26.790,00
	19/7/2011

	10.041,31
	26/7/2011

	10.860,00
	3/8/2011

	4.960,00
	3/8/2011

	6.249,60
	19/8/2011

	27.918,67
	23/8/2011

	6.835,20
	31/8/2011

	854,40
	13/9/2011

	5.305,12
	20/9/2011

	12.259,60
	24/10/2011

	6.230,80
	25/10/2011

	7.373,11
	1º/11/2011

	7.840,00
	21/11/2011

	4.185,09
	13/12/2011

	850,00
	2/4/2012

	7.700,00
	9/5/2012

	1.540,00
	6/7/2012

	670,00
	25/6/2012

	200,00
	10/7/2012

	600,00
	24/7/2012

	1.640,00
	8/8/2012

	1.281,60
	6/9/2012

	2.800,00
	18/9/2012

	950,00
	20/9/2012

	1.681,60
	4/10/2012

	800,00
	24/10/2012

	5.000,00
	21/11/2012

	750,00
	18/3/2013

	9.2. aplicar à Escola de Formação Paulo de Tarso - EFPT (97.432.298/0001-40) e à sra. Joana de Sousa Teixeira (XXX.737.693-XX) multa individual no valor de R$ 43.000,00 (quarenta e três mil reais) , nos termos do art. 57 da Lei 8.443/1992 c/c art. 267 do RITCU, fixando-lhes o prazo de quinze dias, a contar das notificações, para comprovarem, perante o Tribunal (art. 214, inciso III, alínea "a", do RITCU) , o recolhimento da dívida aos cofres do Tesouro Nacional, atualizada monetariamente desde a data do presente acórdão até a data do efetivo recolhimento, se for paga após o vencimento, na forma da legislação em vigor;
	9.3. autorizar, nos termos do art. 28, inciso II, da Lei 8.443/1992, a cobrança judicial da dívida, caso não seja atendida a notificação;
	9.4. autorizar, caso solicitado, o pagamento das dívidas em até 36 (trinta e seis) parcelas mensais e consecutivas, nos termos do art. 26 da Lei 8.443/1992 c/c o art. 217 do RITCU, fixando o prazo de 15 (quinze) dias, a contar do recebimento da notificação, para comprovação perante o Tribunal do recolhimento da primeira parcela, e de 30 (trinta) dias, a contar da parcela anterior, para comprovação do recolhimento das demais parcelas, devendo incidir sobre cada valor mensal, atualizado monetariamente, os juros de mora devidos, na forma prevista na legislação em vigor;
	9.5. alertar aos responsáveis que a inadimplência de qualquer parcela acarretará o vencimento antecipado do saldo devedor;
9.6. dar ciência da presente deliberação ao Procurador-Chefe da Procuradoria da República no Estado do Piauí, nos termos do § 3º do art. 16 da Lei 8.443/1992 c/c o § 7º do art. 209 do RITCU; e
9.7. dar ciência do presente acórdão aos responsáveis, à CEF e ao Ministério da Agricultura, Pecuária e Abastecimento (MAPA) .

Tomada de contas especial instaurada em razão da não conclusão do objeto pactuado em termo de compromisso cujo objeto era apoiar a gestãosocial nos Territórios dos Carnaubais e Vale do Sambito, no Estado do Piauí.

Primeira Câmara

3. Interessado/Responsável:
3.1. Interessado: Caixa Econômica Federal (00.360.305/0001-04)
3.2. Responsáveis: Escola de Formação Paulo de Tarso - EFPT (97.432.298/0001-40) e Joana de Sousa Teixeira (XXX.737.693-XX)

13.1. Ministros presentes: Walton Alencar Rodrigues (Presidente), Benjamin Zymler (Relator), Bruno Dantas e Vital do Rêgo.
13.2. Ministros-Substitutos presentes: Augusto Sherman Cavalcanti e Weder de Oliveira.

BENJAMIN ZYMLER

Adoto, como relatório, com alguns ajustes de forma, a instrução elaborada no âmbito da Secretaria de Controle Externo de Tomada de Contas Especial (SecexTCE) , inserta à peça 49:
"INTRODUÇÃO
Cuidam os autos de Tomada de Contas Especial instaurada pela Caixa Econômica Federal - CEF, em desfavor da Sra. Joana de Souza Teixeira (XXX.737.693-XX) , diretora da Escola de Formação Paulo de Tarso - EFPT no período de 14/7/2008 a 3/3/2016, do Sr. Francisco Antônio da Silva (XXX.172.193-XX) , diretor da EFPT no período de 4/3/2016 a 8/2/2019, e da EFPT (97.432.298/0001-40) , em razão da não conclusão do objeto pactuado através do Contrato de Repasse 311.351-27/2009 - Siafi 727221 (peças 8, p. 19-23, e 9, p. 1-16) , celebrado entre a União, por meio da CEF, e a EFPT, evidenciada pela não apresentação do Relatório de Execução de Atividade - REA, homologado pelo ministério gestor. O objeto do ajuste era o apoio à gestão social nos Territórios dos Carnaubais e Vale do Sambito, no Estado do Piauí, conforme plano de trabalho (peças 5, p. 18-22; 6; 7; e 8, p. 1-13) . A vigência do convênio foi de 31/12/2009 a 30/12/2016.
HISTÓRICO 
Para a execução do objeto do convênio, foi previsto um total de R$ 677.291,47, dos quais R$ 650.199,74 a cargo da concedente e R$ 27.091,73 a título de contrapartida, conforme cláusula quarta do contrato de repasse (peça 9, p. 2) . A CEF efetuou o repasse para a conta vinculada, conforme quadro abaixo:
	Ordem Bancária
	Data do crédito
	Valor
	Peça

	2010OB800031
	8/3/2010
	R$ 650.199,74
	 (13, p. 9

A CEF realizou um desbloqueio para a conta vinculada, a seguir informado (peça 13, p. 4) :
	Data do crédito
	Repasse
	Contrapartida
	Total

	31/3/2011
	301.162,78
	8.064,20
	309.226,98

No decorrer da execução do contrato, foram realizados os seguintes saques da conta de poupança para a conta vinculada, conforme extrato (peça 11, p. 1-17) :
	DATA
	VALOR

	18/4/2011
	5.000,00

	4/5/2011
	2.000,00

	11/5/2011
	5.000,00

	12/5/2011
	5.000,00

	17/5/2011
	5.000,00

	25/5/2011
	16.305,80

	6/6/2011
	3.163,00

	9/6/2011
	8.056,12

	15/6/2011
	19.385,60

	17/6//2011
	3.060,00

	27/6/2011
	11.415,56

	4/7/2011
	13.780,00

	7/7/2011
	14.245,12

	14/7/2011
	19.296,16

	19/7/2011
	26.790,00

	26/7/2011
	10.041,31

	3/8/2011
	10.860,00

	3/8/2011
	4.960,00

	19/8/2011
	6.249,60

	23/8/2011
	27.918,67

	31/8/2011
	6.835,20

	13/9/2011
	854,40

	20/9/2011
	5.305,12

	24/10/2011
	12.259,60

	25/10/2011
	6.230,80

	1/11/2011
	7.373,11

	21/11/2011
	7.840,00

	13/12/2011
	4.185,09

	2/4/2012
	850,00

	9/5/2012
	7.700,00

	6/7/2012
	1.540,00

	25/6/2012
	670,00

	10/7/2012
	200,00

	24/7/2012
	600,00

	8/8/2012
	1.640,00

	6/9/2012
	1.281,60

	18/9/2012
	2.800,00

	20/9/2012
	950,00

	4/10/2012
	1.681,60

	24/10/2012
	800,00

	21/11/2012
	5.000,00

	18/3/2013
	750,00

	TOTAL
	294.873,46

No Parecer Consubstanciado (peça 1, p. 9) , a CEF informou que a convenente sacou parcialmente os recursos desbloqueados em um total de R$ 294.886,46. Todavia, o valor total sacado foi de R$ 294.873,46, conforme quadro anterior.
Não há registro de que o objeto tenha sido fiscalizado in loco. 
De acordo com o Parecer Consubstanciado de 10/10/2016 (peça 1, p. 9-10) , o motivo da instauração da tomada de contas especial foi a não apresentação da prestação de contas parcial relativa à 1ª parcela e do Relatório de Execução de Atividades - REA da 1ª parcela.
Por meio dos Ofícios 847/2015/SDT-MDA, de 20/8/2015 (peça 1, p. 11-20) , e 382/2016/SDT/SEAD, de 4/7/2016 (peças 1, p. 21 e 2, p. 1-8) , a Sra. Joana de Souza Teixeira foi notificada pelo MDA a apresentar uma extensa relação de documentos, conforme listados nos anexos aos Ofícios 847/2015 e 382/2016. O objetivo da documentação complementar era verificar a efetiva execução das metas e etapas vinculadas à 1ª parcela, uma vez que o REA apresentado estava incompleto, impossibilitando atestar a execução do objeto conveniado, não tendo a CEF sido atendida. A Sra. Joana de Souza Teixeira foi também notificada a ressarcir o dano, conforme Ofício 2.466/2015 (peça 2, p. 11-12) , tendo optado pelo silêncio e pelo não ressarcimento.
Em 5/9/2016, a CEF encaminhou notificação ao Sr. Francisco Antônio da Silva, por meio do Ofício 1.280/2016/CAIXA (peça 2, p. 13 e 17) , concedendo prazo de 30 dias para regularização das irregularidades, sob pena de instauração da tomada de contas especial.
 Através do Ofício 8/2016 (peça 2, p. 19,) o Sr. Francisco Antônio da Silva informou que a instituição estava trabalhando para sanar as pendências. Todavia, não apresentou a documentação solicitada pela CEF, conforme evidenciado no documento de peça 2, p. 21, resultando na instauração da tomada de contas especial.
 O Relatório de Tomada de Contas Especial 253/2018 (peça 13, p. 16-20) indicou a ocorrência de dano ao erário de R$ 294.886,46, em razão da não conclusão do objeto pactuado, evidenciada pela não apresentação do Relatório de Execução de Atividade - REA, homologado pelo ministério gestor. Responsabilizou solidariamente os diretores da EFPT, Sra. Joana de Souza Teixeira (XXX.737.693-XX) e Sr. Francisco Antônio da Silva (XXX.172.193-XX) , bem como a EFPT (97.432.298/0001-40) .
 O Relatório de Auditoria 81/2018 (peça 14, p. 13-15) , bem como os respectivos Certificado de Auditoria (peça 14, p. 16-17) e Parecer do dirigente de controle interno (peça 14, p. 18-19) , todos emitidos pela Secretaria de Controle Interno, concluem que os autos se encontram em consonância com os normativos aplicáveis, opinando pela irregularidade das contas, com responsabilização solidária da Sra. Joana de Souza Teixeira (XXX.737.693-XX) , diretora da EFPT no período de 14/7/2008 a 3/3/2016, do Sr. Francisco Antônio da Silva (XXX.172.193-XX) , diretor da EFPT no período de 4/3/2016 a 8/2/2019, e da EFPT (97.432.298/0001-40) . A ciência ministerial com pronunciamento pela irregularidade está datada de 8/11/2018 (peça 14, p. 22) .
 Na instrução de peça 19, entendeu-se pelo afastamento da responsabilidade do Sr. Francisco Antônio da Silva, em razão de não ter gerido recursos do convênio, concluindo-se pela necessidade de citação dos demais responsáveis nos seguintes termos:
'a)	realizar a CITAÇÃO da Sra. Joana de Souza Teixeira (XXX.737.693-XX) , diretora da Escola de Formação Paulo de Tarso - EFPT no período de 14/7/2008 a 3/3/2016, e da Escola de Formação Paulo de Tarso - EFPT (97.432.298/0001-40) , com fundamento nos arts. 10, § 1º, e 12, incisos I e II, da Lei 8.443/1992 c/c o art. 202, incisos I e II, do RI/TCU, para que, solidariamente e no prazo de quinze dias, apresentem alegações de defesa e/ou recolham aos cofres do Tesouro Nacional a quantia abaixo indicada, atualizada monetariamente a partir das respectivas datas até o efetivo recolhimento, abatendo-se, na oportunidade, a quantia eventualmente ressarcida, na forma da legislação em vigor, em decorrência das irregularidades abaixo descritas:
Irregularidades: não comprovação da execução do objeto pactuado através do Contrato de Repasse 311.351-27/2009 - Siafi 727221, celebrado entre a União, por meio da Caixa Econômica Federal - CEF, e a Escola de Formação Paulo de Tarso - EFPT, evidenciada pela não apresentação da documentação necessária à homologação do Relatório de Execução de Atividade - REA pelo Ministério Gestor.
Dispositivos violados: parágrafo único do art. 70 da Constituição Federal; art. 93 do Decreto-Lei 200/67; art. 28 da IN/STN 1/97 e alínea 'd' do subitem 3.2 da cláusula terceira do Contrato de Repasse 311.351-27/2009 - Siafi 727221.
Quantificação do débito:
	VALOR ORIGINAL (R$) 
	DATA DA OCORRÊNCIA

	5.000,00
	18/4/2011

	2.000,00
	4/5/2011

	5.000,00
	11/5/2011

	5.000,00
	12/5/2011

	5.000,00
	17/5/2011

	16.305,80
	25/5/2011

	3.163,00
	6/6/2011

	8.056,12
	9/6/2011

	19.385,60
	15/6/2011

	3.060,00
	17/6//2011

	11.415,56
	27/6/2011

	13.780,00
	4/7/2011

	14.245,12
	7/7/2011

	19.296,16
	14/7/2011

	26.790,00
	19/7/2011

	10.041,31
	26/7/2011

	10.860,00
	3/8/2011

	4.960,00
	3/8/2011

	6.249,60
	19/8/2011

	27.918,67
	23/8/2011

	6.835,20
	31/8/2011

	854,40
	13/9/2011

	5.305,12
	20/9/2011

	12.259,60
	24/10/2011

	6.230,80
	25/10/2011

	7.373,11
	1/11/2011

	7.840,00
	21/11/2011

	4.185,09
	13/12/2011

	850,00
	2/4/2012

	7.700,00
	9/5/2012

	1.540,00
	6/7/2012

	670,00
	25/6/2012

	200,00
	10/7/2012

	600,00
	24/7/2012

	1.640,00
	8/8/2012

	1.281,60
	6/9/2012

	2.800,00
	18/9/2012

	950,00
	20/9/2012

	1.681,60
	4/10/2012

	800,00
	24/10/2012

	5.000,00
	21/11/2012

	750,00
	18/3/2013

	TOTAL
	294.873,46

	Cofre para recolhimento: Tesouro Nacional
Conduta: não comprovar a execução do objeto pactuado através do Contrato de Repasse 311.351-27/2009 - Siafi 727221, deixando de apresentar a documentação necessária à homologação do Relatório de Execução de Atividade - REA pelo Ministério Gestor.
Nexo de causalidade: a não comprovação da execução do objeto pactuado através do Contrato de Repasse 311.351-27/2009 - Siafi 727221, ante a não apresentação da documentação necessária para homologação do Relatório de Execução de Atividade - REA pelo Ministério Gestor, propiciou a não comprovação da boa e regular aplicação dos recursos recebidos, resultando em dano ao erário.
Culpabilidade - Sra. Joana de Souza Teixeira: não há excludentes de ilicitude, de culpabilidade ou de punibilidade. É razoável supor que o responsável tinha consciência da ilicitude de sua conduta, sendo-lhe exigível conduta diversa daquela que foi adotada, qual seja, a de encaminhar a documentação prevista na alínea 'd' do subitem 3.2 da cláusula terceira do Contrato de Repasse para que se pudesse verificar o nexo de causalidade entre os recursos recebidos e a execução do objeto pactuado, comprovando a boa e regular aplicação dos recursos.
Culpabilidade - Escola de Formação Paulo de Tarso - EFPT: não há excludentes de ilicitude, de culpabilidade ou de punibilidade. É razoável supor que a entidade, por meio de seus responsáveis legais, tinha consciência da ilicitude de sua conduta, sendo exigível da entidade conduta diversa daquela que foi adotada, qual seja, a de encaminhar a documentação prevista na alínea 'd' do subitem 3.2 da cláusula terceira do Contrato de Repasse para que se pudesse verificar o nexo de causalidade entre os recursos recebidos e a execução do objeto pactuado, comprovando a boa e regular aplicação dos recursos.
 Em cumprimento ao pronunciamento da unidade (peça 21) , foram promovidas as citações dos responsáveis, conforme quadro a seguir. 
	Responsável
	Ofício de citação
	Recebimento
	Origem do endereço

	Joana de Souza Teixeira
	Edital 585/2019 (peça 38) 
	19/11/2019 (peça 41) 
	---

		Ofício 10.159/2020 (peça 46) 
	9/4/2020 (peça 47) 
	RENACH (peça 45) 

	Escola de Formação Paulo de Tarso - EFPT
	Ofício 5.671/2019 (peça 26) 
	19/12/2019 (peça 27) 
	Receita Federal (peça 23) 

	Tentativas infrutíferas de citação

	Joana de Souza Teixeira 
	Ofício 5.206/2019 (peça 25) 
	'Não procurado' (peça 33) 
	Receita Federal (peça 24) 

		Ofício 7.188/2019 (peça 35) 
	'Não procurado' (peça 36) 
	
		Ofício 14.844/2019 (peça 39)	
	'Não procurado' (peça 44) 
	
 Após solicitar prorrogação de prazo por três vezes (peças 28, 31 e 34) , a EFPT apresentou as alegações de defesa de peça 40.
 Transcorrido o prazo regimental fixado, a Sra. Joana de Souza Teixeira permaneceu silente, operando-se, portanto, os efeitos da revelia, dando-se prosseguimento ao processo, nos termos do art. 12, § 3º, da Lei 8.443/1992.
EXAME TÉCNICO
Da revelia da Sra. Joana de Souza Teixeira
 Preliminarmente, cumpre tecer breves considerações sobre a forma como são realizadas as comunicações processuais no TCU. A esse respeito, destacam-se o art. 179 do Regimento Interno do TCU (Resolução 155, de 4/12/2002) e os arts. 3º e 4º, inciso III, § 1º, da Resolução TCU 170, de 30 de junho de 2004, in verbis:
'Resolução 155/2002 (Regimento Interno) :
Art. 179. A citação, a audiência ou a notificação, bem como a comunicação de diligência, far se-ão:
I - mediante ciência da parte, efetivada por servidor designado, por meio eletrônico, fac-símile, telegrama ou qualquer outra forma, desde que fique confirmada inequivocamente a entrega da comunicação ao destinatário;
II - mediante carta registrada, com aviso de recebimento que comprove a entrega no endereço do destinatário;
III - por edital publicado no Diário Oficial da União, quando o seu destinatário não for localizado (...) '
'Resolução TCU 170/2004:
Art. 3º As comunicações serão encaminhadas aos seus destinatários por meio de:
I - correio eletrônico, fac-símile ou telegrama;
II - servidor designado;
III - carta registrada, com aviso de recebimento;
IV - edital publicado no Diário Oficial da União, quando o seu destinatário não for localizado, nas hipóteses em que seja necessário o exercício de defesa. (...) '
'Art. 4º. Consideram-se entregues as comunicações:
I - efetivadas conforme disposto nos incisos I e II do artigo anterior, mediante confirmação da ciência do destinatário;
II - realizadas na forma prevista no inciso III do artigo anterior, com o retorno do aviso de recebimento, entregue comprovadamente no endereço do destinatário;
III - na data de publicação do edital no Diário Oficial da União, quando realizadas na forma prevista no inciso IV do artigo anterior.
§ 1º O endereço do destinatário deverá ser previamente confirmado mediante consulta aos sistemas disponíveis ao Tribunal ou a outros meios de informação, a qual deverá ser juntada ao respectivo processo.'
 Portanto, a validade da citação via postal não depende de que o aviso de recebimento seja assinado pelo próprio destinatário da comunicação, o que dispensa, no caso em tela, a entrega do AR em 'mãos próprias'. A exigência da norma é no sentido de o Tribunal verificar se a correspondência foi entregue no endereço correto, residindo aqui a necessidade de certeza inequívoca. 
 Não é outra a orientação da jurisprudência do TCU, conforme se verifica nos julgados a seguir transcritos:
'São válidas as comunicações processuais entregues, mediante carta registrada, no endereço correto do responsável, não havendo necessidade de que o recebimento seja feito por ele próprio' (Acórdão 3648/2013-TCU-Segunda Câmara, Relator Ministro José Jorge) ;
'É prescindível a entrega pessoal das comunicações pelo TCU, razão pela qual não há necessidade de que o aviso de recebimento seja assinado pelo próprio destinatário. Entregando se a correspondência no endereço correto do destinatário, presume-se o recebimento da citação' (Acórdão 1019/2008-TCU-Plenário, Relator Ministro Benjamin Zymler) ;
'As comunicações do TCU, inclusive as citações, deverão ser realizadas mediante Aviso de Recebimento - AR, via Empresa Brasileira de Correios e Telégrafos, bastando para sua validade que se demonstre que a correspondência foi entregue no endereço correto' (Acórdão 1526/2007-TCU-Plenário, Relator Ministro Aroldo Cedraz) .
 A validade do critério de comunicação processual do TCU foi referendada pelo Supremo Tribunal Federal, nos termos do julgamento do MS-AgR 25.816/DF, por meio do qual se afirmou a desnecessidade da ciência pessoal do interessado, entendendo-se suficiente a comprovação da entrega do 'AR' no endereço do destinatário:
'EMENTA: AGRAVO REGIMENTAL. MANDADO DE SEGURANÇA. DESNECESSIDADE DE INTIMAÇÃO PESSOAL DAS DECISÕES DO TRIBUNAL DE CONTAS DA UNIÃO. ART. 179 DO REGIMENTO INTERNO DO TCU. INTIMAÇÃO DO ATO IMPUGNADO POR CARTA REGISTRADA, INICIADO O PRAZO DO ART. 18 DA LEI nº 1.533/51 DA DATA CONSTANTE DO AVISO DE RECEBIMENTO. DECADÊNCIA RECONHECIDA. AGRAVO IMPROVIDO.
O envio de carta registrada com aviso de recebimento está expressamente enumerado entre os meios de comunicação de que dispõe o Tribunal de Contas da União para proceder às suas intimações.
O inciso II do art. 179 do Regimento Interno do TCU é claro ao exigir apenas a comprovação da entrega no endereço do destinatário, bastando o aviso de recebimento simples.'
 No caso em apreço, a citação da Sra. Joana de Souza Teixeira é válida. Após 3 tentativas infrutíferas de citá-la em seu endereço constante da base de dados da Receita Federal, conforme demonstrado no quadro do item 14, foi a responsável citada em seu endereço constante da base do RENACH (peças 45 e 46) , com recebimento comprovado (peça 47) , além de também ter sido citada por edital (peça 41) .
 Quanto ao mérito, nos processos do TCU, a revelia não conduz à presunção de que seriam verdadeiras todas as imputações levantadas contra os responsáveis, diferentemente do que ocorre no processo civil, em que a revelia do réu opera a presunção da verdade dos fatos narrados pelo autor. Dessa forma, a avaliação da responsabilidade dos agentes não pode prescindir da prova existente no processo ou para ele carreada. 
 Ao não apresentar sua defesa, a responsável deixou de produzir prova quanto à regularidade da aplicação dos recursos do convênio, em afronta às normas que impõem aos jurisdicionados a obrigação legal de, sempre que demandados pelos órgãos de controle, apresentarem os documentos que demonstrem a correta utilização das verbas públicas, a exemplo do contido no art. 93 do Decreto-Lei 200/67: 'Quem quer que utilize dinheiros públicos terá de justificar seu bom e regular emprego na conformidade das leis, regulamentos e normas emanadas das autoridades administrativas competentes.'
 Considerando o princípio da verdade real que rege a atuação desta Corte, ainda que as alegações de defesa não tenham sido apresentadas pelo responsável, a revelia não afasta a obrigatoriedade da análise dos elementos probatórios disponíveis nos autos, conforme reiterados acórdãos do Tribunal (Acórdão 163/2015-TCU-Segunda Câmara, Rel.  Min. Subst. André de Carvalho; 2.685/2015-2ª Câmara, Rel. Min. Raimundo Carreiro; 2.801/2015-1ª Câmara, Rel. Min. Walton Alencar Rodrigues; 4.340/2015-1ª Câmara, Rel. Min. Subst. Weder de Oliveira, e 5.537/2015-1ª Câmara, Rel. Min. Subst. Weder de Oliveira) . Assim, procurou-se buscar, em manifestações do responsável na fase interna desta Tomada de Contas Especial, se havia argumentos que pudessem ser aproveitados em seu favor.	
 Reexaminando os autos, observa-se que a responsável foi notificada na fase interna pela Funasa, conforme apontado no item 8, porém não se manifestou. Assim, não encontramos nenhum outro argumento nos autos que possa vir a ser analisado e posteriormente utilizado para afastar as irregularidades apontadas. 
 Vale ressaltar que a pretensão punitiva do TCU, conforme Acórdão 1441/2016-TCU-Plenário, que uniformizou a jurisprudência acerca dessa questão, subordina-se ao prazo geral de prescrição indicado no art. 205 do Código Civil, que é de 10 anos, contado da data de ocorrência da irregularidade sancionada, nos termos do art. 189 do Código Civil, sendo este prazo interrompido pelo ato que ordenar a citação, a audiência ou a oitiva do responsável. No caso em exame, os recursos foram desbloqueados pela CEF em 31/3/2011. Tendo sido o ato de ordenação da citação assinado em 8/5/2019 (peça 21) , não houve o decurso de prazo superior a 10 anos. Portanto, não ocorreu a prescrição da pretensão punitiva.
 Em se tratando de processo em que a parte interessada não se manifestou acerca das irregularidades imputadas, não há elementos para que se possa efetivamente aferir e reconhecer a ocorrência de boa-fé na conduta dos responsáveis ou de quaisquer outros excludentes de culpabilidade, podendo o Tribunal, desde logo, proferir o julgamento de mérito pela irregularidade das contas, nos termos dos §§ 2º e 6º do art. 202 do RITCU (Acórdão 133/2015-TCU-Primeira Câmara, Rel. Min. Bruno Dantas; 2.455/2015-1ª Câmara, Rel. Min. Bruno Dantas; 3.604/2015-1ª Câmara, Rel. Min. Bruno Dantas; 5.070/2015-2ª Câmara, Rel. Min. Subst. André de Carvalho, e 2.424/2015-Plenário, Rel. Min. Benjamin Zymler) .
 Dessa forma, a Sra. Joana de Souza Teixeira (XXX.737.693-XX) , diretora da EFPT no período de 14/7/2008 a 3/3/2016, deve ser considerada revel, nos termos do art. 12, § 3º, da Lei 8.443/1992.
Das alegações de defesa da Escola de Formação Paulo de Tarso - EFPT (peça 40) .
 Argumentos: inicialmente, esclarece o responsável que não foi possível carrear em sua defesa todos os elementos necessários, por se tratar de documentos antigos e por ter havido troca do gestor da EFPT.
 Reconhece que a prestação de contas apresentada à época foi feita de forma errônea. Todavia, aproveita a ocasião dessas alegações de defesa para corrigi-la, informando tê-la regularizada no SICONV. Mesmo estando o REA já inserido no sistema, como alega, fez juntar cópia à sua defesa (peça 40, p. 4-94) . 
 Nada mais alegando, requer a improcedência desta TCE e seu consequente arquivamento.
 Análise: a singela defesa apresentada se resume ao envio do Relatório de Execução de Atividade - REA, entendendo o responsável ser o referido documento suficiente para elidir a irregularidade.
Com relação à regularização no SICONV, consultamos o Portal da Transparência e o convênio se encontra na condição 'aguardando prestação de contas' (http://www.portaltransparencia.gov.br/convenios/727221?ordenarPor=data&direcao=desc) , revelando que a situação ensejadora da instauração da TCE não foi alterada.
 De início, observa-se que o REA encaminhado (peça 40, p. 4-94) não foi assinado pelo responsável e, tampouco, foi homologado pelo então Ministério do Desenvolvimento Agrário - MDA.
 Registre-se que as atividades indicadas no REA como realizadas dizem respeito aos seguintes eventos:
a) Seminário de Cultura e Desenvolvimento Territorial do Guaribas, 5 e 6/12/2013 - Local: Município de Picos/PI (peça 40, p. 51-55) ;
b) Encontro da Rede Estadual de Colegiados Territoriais do Piauí, 3 e 4/2/2014 - Local: Teresina/PI (peça 40, p. 56-66) ;
c) Seminário de Cultura e Desenvolvimento Territorial, 3 e 4/7/2014 - Local: São Raimundo Nonato/PI (peça 40, p. 67-86) ; 
d) Oficina de Controle Social e Desenvolvimento Territorial do Alto Parnaíba, 21 e 22/11/2013 - Local: Landri Sales/PI (peça 40, p. 87-90) ; e
e) Jornada de Monitoramento e Avaliação das Ações Territoriais - Território Alto Parnaíba, 22/1/2014 - Local: Uruçui/PI.
 Note-se que as atividades informadas no REA ocorreram entre novembro de 2013 e julho de 2014. No entanto, as despesas foram realizadas entre 18/4/2011 e 18/3/2013 (item 4) , revelando absoluto descompasso temporal com as datas das atividades informadas como realizadas, o que impossibilita a configuração do nexo causal entre os recursos recebidos e as despesas que suportaram tais eventos.
 A dificuldade de se comprovar a execução do objeto já foi enfrentada pela Secretaria de Desenvolvimento Territorial - SDT/MDA, que solicitou inúmeros documentos complementares à convenente, de modo a propiciar a análise do REA enviado ao MDA em 2015 pelo responsável. Dentre os documentos solicitados para as diversas etapas do projeto, conforme expedientes listados no item 8, destacam-se:
a) documentação comprobatória de despesas realizadas com hospedagem e transporte (passagem, locação de veículo e quilometragem) , com divulgação (kit, rádio, produção e impressão material gráfico, folder, cartaz, banner, faixa) , com o uso de equipamento de informática e de audiovisual, com  apoio aos eventos (alimentação, deslocamento e locação de auditório) , com comunicação (crédito celular, internet, fax, postagem e registro fotográfico) , com materiais de consumo e com serviços contábeis, de auxiliar administrativo, de supervisor pedagógico e despesas cartoriais.
b) comprovantes de pagamentos relacionados à assessoria técnica, instrutor e consultoria;
c) resultado ou produto do trabalho de assessoria técnica; 
d) apresentar a arte em mídia digital ou imagem, ou outro documento que evidencie a aquisição do material de divulgação e pedagógico; e
e) lista de presença dos eventos realizados.
 A documentação acima relacionada não foi encaminhada ao MDA quando solicitada e, de igual forma, não foi apresentada pelo responsável juntamente com suas alegações de defesa. Portanto, não há qualquer alteração nos fundamentos que ensejaram a instauração da tomada de contas especial, uma vez que o responsável não trouxe em sua defesa elementos suficientes que demonstrem a execução do objeto.
 Com relação à execução financeira do contrato de repasse, o responsável não apresentou ao MDA ou nas alegações de defesa quaisquer documentos de despesas, impossibilitando o estabelecimento do nexo causal entre os recursos recebidos e as eventuais despesas realizadas.
 Conclusão: a análise realizada demonstra a fragilidade da documentação de defesa apresentada, com REA sem assinatura e que jamais foi homologado pelo então Ministério do Desenvolvimento Agrário - MDA, órgão gestor. Por outro lado, documentos importantes para a correta verificação da execução do objeto não foram encaminhados ao MDA pela EFPT, com destaque para os documentos probatórios das despesas realizadas, apesar da reiterada solicitação e, tampouco, compuseram suas alegações de defesa, inviabilizando a comprovação de execução do objeto e do nexo de causalidade. Assim, impõe-se que sejam rejeitadas suas alegações de defesa.
CONCLUSÃO
 Em face da análise promovida na seção 'exame técnico', constata-se que os argumentos apresentados pela Escola de Formação Paulo de Tarso - EFPT (97.432.298/0001-40) não foram suficientes para afastar as irregularidades apontadas.
Com relação à Sra. Joana de Souza Teixeira (XXX.737.693-XX) , diretora da EFPT no período de 14/7/2008 a 3/3/2016, deve ser considerada revel, nos termos do art. 12, § 3º, da Lei 8.443/1992.
 Com relação ao Sr. Francisco Antônio da Silva (XXX.172.193-XX) , diretor da EFPT no período de 4/3/2016 a 8/2/2019, sua responsabilidade deve ser afastada, uma vez que não geriu recursos do contrato de repasse.
 Ressalte-se que não ocorreu a prescrição da pretensão punitiva, conforme análise realizada no item 26.
 Com efeito, inexistem nos autos elementos que demonstrem a boa-fé dos responsáveis ou a ocorrência de outras excludentes de ilicitude, punibilidade ou culpabilidade. Desse modo, suas contas devem, desde logo, ser julgadas irregulares, nos termos do art. 202, § 6º, do RITCU, condenando-os em débito, aplicando-lhes, ainda, a multa prevista no art. 57 da Lei 8.443/1992.
PROPOSTA DE ENCAMINHAMENTO
 Diante do exposto, submetem-se os autos à consideração superior, propondo-se a adoção das seguintes medidas:
a) 	considerar revel a Sra. Joana de Souza Teixeira (XXX.737.693-XX) , diretora da Escola de Formação Paulo de Tarso - EFPT no período de 14/7/2008 a 3/3/2016, com fundamento no § 3º, art. 12, da Lei 8.443, de 16 de julho de 1992;
b) 	rejeitar as alegações de defesa apresentadas pela Escola de Formação Paulo de Tarso - EFPT (97.432.298/0001-40) ; 
c)	com fundamento nos arts. 1º, inciso I, 16, inciso III, alínea 'c', da Lei 8.443/1992, c/c os arts. 19 e 23, inciso III, da mesma Lei, e com arts. 1º, inciso I, 209, inciso III, 210 e 214, inciso III, do RITCU, julgar irregulares as contas da Sra. Joana de Souza Teixeira (XXX.737.693-XX) , diretora da Escola de Formação Paulo de Tarso - EFPT no período de 14/7/2008 a 3/3/2016, e da Escola de Formação Paulo de Tarso - EFPT (97.432.298/0001-40) , e condená-las solidariamente ao pagamento das quantias a seguir especificadas, com a fixação do prazo de quinze dias, a contar das notificações, para comprovarem, perante o Tribunal (art. 214, inciso III, alínea 'a', do RITCU) , o recolhimento da dívida aos cofres do Tesouro Nacional, atualizada monetariamente e acrescida dos juros de mora, calculados a partir da data discriminada, até a data dos recolhimentos, na forma prevista na legislação em vigor, abatendo-se, na oportunidade, os valores já ressarcidos.
	VALOR ORIGINAL (R$) 
	DATA DA OCORRÊNCIA

	5.000,00
	18/4/2011

	2.000,00
	4/5/2011

	5.000,00
	11/5/2011

	5.000,00
	12/5/2011

	5.000,00
	17/5/2011

	16.305,80
	25/5/2011

	3.163,00
	6/6/2011

	8.056,12
	9/6/2011

	19.385,60
	15/6/2011

	3.060,00
	17/6//2011

	11.415,56
	27/6/2011

	13.780,00
	4/7/2011

	14.245,12
	7/7/2011

	19.296,16
	14/7/2011

	26.790,00
	19/7/2011

	10.041,31
	26/7/2011

	10.860,00
	3/8/2011

	4.960,00
	3/8/2011

	6.249,60
	19/8/2011

	27.918,67
	23/8/2011

	6.835,20
	31/8/2011

	854,40
	13/9/2011

	5.305,12
	20/9/2011

	12.259,60
	24/10/2011

	6.230,80
	25/10/2011

	7.373,11
	1/11/2011

	7.840,00
	21/11/2011

	4.185,09
	13/12/2011

	850,00
	2/4/2012

	7.700,00
	9/5/2012

	1.540,00
	6/7/2012

	670,00
	25/6/2012

	200,00
	10/7/2012

	600,00
	24/7/2012

	1.640,00
	8/8/2012

	1.281,60
	6/9/2012

	2.800,00
	18/9/2012

	950,00
	20/9/2012

	1.681,60
	4/10/2012

	800,00
	24/10/2012

	5.000,00
	21/11/2012

	750,00
	18/3/2013

d)	aplicar individualmente à Sra. Joana de Souza Teixeira (XXX.737.693-XX) , diretora da Escola de Formação Paulo de Tarso - EFPT no período de 14/7/2008 a 3/3/2016, e à Escola de Formação Paulo de Tarso - EFPT (97.432.298/0001-40) , a multa prevista no art. 57 da Lei 8.443/1992, c/c o art. 267 do RITCU, com a fixação do prazo de quinze dias, a contar da notificação, para comprovar, perante o Tribunal (art. 214, inciso III, alínea 'a', do RITCU) , o recolhimento da dívida aos cofres do Tesouro Nacional, atualizada monetariamente desde a data do Acórdão que vier a ser proferido até a do efetivo recolhimento, se for paga após o vencimento, na forma da legislação em vigor.
e)	autorizar, desde logo, nos termos do art. 28, inciso II, da Lei 8.443/1992, a cobrança judicial da dívida, caso não atendidas as notificações;
f)	autorizar desde logo, se requerido, o pagamento da dívida em até 36 parcelas mensais e consecutivas, nos termos do art. 26 da Lei 8.443/1992 c/c o art. 217 do RITCU, fixando-lhe o prazo de quinze dias, a contar do recebimento da notificação, para comprovar perante o Tribunal o recolhimento da primeira parcela, e de trinta dias, a contar da parcela anterior, para comprovar o recolhimento das demais parcelas, devendo incidir sobre cada valor mensal, atualizado monetariamente, os juros de mora devidos, na forma prevista na legislação em vigor, alertando-o que a falta de comprovação do recolhimento de qualquer parcela importará no vencimento antecipado do saldo devedor, nos termos do § 2º do art. 217 do RITCU;
g)	enviar cópia do Acórdão que vier a ser proferido à Caixa Econômica Federal, ao Ministério da Agricultura, Pecuária e Abastecimento (MAPA) e aos responsáveis, para ciência, informando-os que a deliberação, acompanhada do Relatório e Voto que a fundamentarem, estará disponível para consulta no endereço www.tcu.gov.br/acordaos, além de esclarecer que, caso requerido, o TCU poderá fornecer sem custos as correspondentes cópias, de forma impressa; e
j)	encaminhar cópia da deliberação, bem como do relatório e do voto que a fundamentarem, ao Procurador-Chefe da Procuradoria da República no Estado do Piauí, nos termos do § 3º do art. 16 da Lei 8.443/1992 c/c o § 7º do art. 209 do RITCU, para adoção das medidas que entender cabíveis."
2.	O Diretor e o Secretário-Substituto da SecexTCE ratificaram a instrução acima (peças 50 e 51) .
3.	O representante do Ministério Público junto ao Tribunal de Contas da União (MP/TCU) , em sua intervenção regimental, acolheu o encaminhamento alvitrado pela unidade técnica (peça 52) .
É o relatório.

não há

Procuradora-Geral Cristina Machado da Costa e Silva

TOMADA DE CONTAS ESPECIAL. CONTRATO DE REPASSE. APOIO À GESTÃO SOCIAL. NÃO CONCLUSÃO DO OBJETO. CITAÇÃO. REVELIA DE UM RESPONSÁVEL. REJEIÇÃO DAS ALEGAÇÕES DE DEFESA DE OUTRO. CONTAS IRREGULARES. DÉBITO. MULTA. CIÊNCIA.

TOMADA DE CONTAS ESPECIAL (TCE)

Em exame, processo de tomada de contas especial instaurada pela Caixa Econômica Federal (CEF) em desfavor da sra. Joana de Souza Teixeira, diretora da Escola de Formação Paulo de Tarso (EFPT) no período de 14/7/2008 a 3/3/2016, do sr. Francisco Antônio da Silva, diretor da EFPT no período de 4/3/2016 a 8/2/2019, e da EFPT em razão da não conclusão do objeto pactuado por meio do Contrato de Repasse 311.351-27/2009.
2.	O objeto do ajuste era o apoio à gestão social nos Territórios dos Carnaubais e Vale do Sambito, no Estado do Piauí, conforme plano de trabalho. A vigência do ajuste foi de 31/12/2009 a 30/12/2016. 
3.	Para a execução do contrato, foi previsto um total de R$ 677.291,47, dos quais R$ 650.199,74 a cargo da concedente e R$ 27.091,73 a título de contrapartida. Em 8/3/2010, a CEF efetuou o repasse da quantia de R$ 650.199,74 para a conta vinculada, sendo que, em 31/3/2011, realizou um desbloqueio para a citada conta no montante de R$ 301.162,78.
4.	Do que consta dos autos, no decorrer da execução do contrato, foram realizados diversos saques, conforme extrato inserto à peça 11, p. 1-17. Em parecer exarado pela CEF, foi informado que a convenente sacou parcialmente os recursos desbloqueados no montante total de R$ 294.886,46 (peça 1, p. 9) . Todavia, o valor total sacado foi, efetivamente, de R$ 294.873,46, conforme quadro transcrito no relatório precedente.
5.	O fundamento para a instauração da tomada de contas especial foi a não apresentação da prestação de contas parcial relativa à primeira parcela e do Relatório de Execução de Atividades (REA) referente a essa parcela.
6.	O Relatório de Tomada de Contas Especial 253/2018 (peça 13, p. 16-20) indicou a ocorrência de dano ao erário correspondente a R$ 294.886,46 em razão da não conclusão do objeto pactuado, sob responsabilidade solidária dos ex-diretores da EFPT, srs. Joana de Souza Teixeira e Francisco Antônio da Silva, bem como da EFPT.
II
7.	Nesta Corte de Contas, em instrução preliminar, entendeu-se pelo afastamento da responsabilidade do sr. Francisco Antônio da Silva, uma vez que ele não geriu os recursos do ajuste.
8.	Foi, então, promovida a citação da sra. Joana de Souza Teixeira e da EFPT para que apresentassem alegações de defesa em face da não comprovação da boa e regular aplicação dos recursos.
9.	Regularmente notificada, a EFPT apresentou as alegações de defesa constantes da peça 40. Em síntese, argumentou que não foi possível carrear em sua defesa todos os elementos necessários por se tratar de documentos antigos e por ter havido troca do gestor da escola. Reconheceu que a prestação de contas apresentada à época foi feita de forma errônea, mas que já havia sido regularizada no SICONV, inclusive com a inserção do REA, o qual foi também juntado a este feito.  
10.	A sra. Joana de Souza Teixeira, por sua vez, permaneceu silente, devendo ser considerada revel, nos termos do art. 12, § 3º, da Lei 8.443/1992.
11.	A SecexTCE propõe a rejeição dos argumentos apresentados pela entidade e, por conseguinte, o julgamento pela irregularidade das contas, com imputação de débito e multa.
12.	Segundo destaca a unidade técnica, o REA encaminhado não foi assinado pelo responsável e tampouco foi homologado pelo então Ministério do Desenvolvimento Agrário. Ademais, as atividades informadas como realizadas ocorreram de novembro de 2013 a julho de 2014, sendo que as despesas se deram de 18/4/2011 a 18/3/2013, o que revela absoluto descompasso temporal, impossibilitando a configuração do nexo causal entre os recursos recebidos e as despesas que suportaram tais eventos.
13.	O Parquet especializado endossou o posicionamento da SecexTCE.
III
14.	Ratifico a análise efetuada pela unidade técnica, razão por que a incorporo às minhas razões de decidir.
15.	De fato, as alegações de defesa não foram suficientes para desconstituir a irregularidade verificada pelo órgão concedente.
16.	Inexistem, nos autos, quaisquer elementos capazes de comprovar a boa e regular aplicação dos recursos repassados à EFPT. Isso porque o único documento oferecido, a saber, o Relatório de Execução de Atividades, não possui assinatura e não foi homologado pelo então Ministério do Desenvolvimento Agrário - MDA, órgão gestor.
17.	Conforme previsto na alínea "d" do subitem 3.2 da cláusula terceira do Contrato de Repasse (peça 8, p. 21) , a entidade estava obrigada a encaminhar, juntamente com o Relatório de Execução de Atividades (REA) , a documentação que evidenciasse o nexo de causalidade entre os recursos transferidos e o objeto do contrato, o que não foi feito pelos responsáveis.
18.	Além disso, o MDA já havia solicitado à convenente diversos documentos complementares com a finalidade de propiciar a análise da versão do REA inicialmente enviada em 2015, tais como:
	(i) documentação comprobatória de despesas realizadas com hospedagem e transporte (passagem, locação de veículo e quilometragem) , com divulgação (kit, rádio, produção e impressão de material gráfico, folder, cartaz, banner, faixa) , com o uso de equipamento de informática e de audiovisual, com apoio aos eventos (alimentação, deslocamento e locação de auditório) , com comunicação (crédito celular, internet, fax, postagem e registro fotográfico) , com materiais de consumo e com serviços contábeis, de auxiliar administrativo, de supervisor pedagógico e despesas cartoriais;
	(ii) comprovantes de pagamentos relacionados à assessoria técnica, instrutor e consultoria;
	(iii) resultado ou produto do trabalho de assessoria técnica; 
	(iv) arte em mídia digital ou imagem, ou outro documento que evidencie a aquisição do material de divulgação e pedagógico; e
	(v) lista de presença dos eventos realizados.
19.	A ausência de elementos comprobatórios da execução do objeto ajustado permanece, pois, inalterada. Por outro lado, os eventos supostamente realizados, conforme apontado pela SecexTCE, não possuem compatibilidade temporal com as despesas realizadas, o que impede o estabelecimento do nexo de causalidade - aspecto essencial à comprovação da regularidade dos gastos.
20.	Cumpre destacar que o ônus de comprovar a regularidade da integral aplicação dos recursos públicos compete ao gestor, por meio de documentação idônea, que demonstre, de forma efetiva e inequívoca, os gastos efetuados e o nexo de causalidade entre as despesas realizadas e os recursos federais recebidos. Dessa forma, o responsável deve trazer aos autos informações consistentes que afastem as irregularidades de forma cabal.
21.	Merece registro o fato de que, diferentemente do alegado pela entidade com relação à regularização da prestação de contas no SICONV, a unidade técnica, em consulta ao Portal da Transparência, apurou que o convênio sob exame encontra-se na condição de "aguardando prestação de contas" (http://www.portaltransparencia.gov.br/convenios/727221?ordenarPor=data&direcao=desc) . Observa-se, portanto, que a situação ensejadora da instauração da presente tomada de contas especial permanece inalterada.
22.	Ressalta-se que o dever de prestar contas é inerente à gestão de recursos públicos, constituindo um dos pilares do sistema republicano. Ao descumpri-lo, o responsável infringe a Constituição Federal, as normas que regem a administração pública e as obrigações assumidas por meio do ajuste firmado. Essa omissão abre a possibilidade, inclusive, de que a totalidade dos recursos transferidos tenha sido desviada, em benefício do gestor ímprobo ou de pessoas por ele determinadas.
23.	Acolho, pois, a proposta formulada pela unidade técnica e endossada pelo Parquet no sentido de julgar irregulares as presentes contas, com imputação de débito correspondente à totalidade dos valores geridos.
24.	Sobre a responsabilização solidária, insta relembrar que, em se tratando de responsabilização de pessoas que devem responder por danos ao erário ocorridos na aplicação de transferências voluntárias de recursos federais a entidades privadas, com vistas à consecução de uma finalidade pública, este Tribunal firmou o entendimento inserto na Súmula TCU 286, a saber: "a pessoa jurídica de direito privado destinatária de transferências voluntárias de recursos federais feitas com vistas à consecução de uma finalidade pública responde solidariamente com seus administradores pelos danos causados ao erário na aplicação desses recursos".
25.	Dessa forma, deve a Escola de Formação Paulo de Tarso ser responsabilizada solidariamente com a sra. Joana de Souza Teixeira.
26.	Impõe-se apropriada, ainda, a aplicação da multa prevista nos arts. 19, caput, e 57 da Lei 8.443/1992. Para tanto, fixo o seu valor em R$ 43.000,00, correspondente a, aproximadamente, 10% do valor atualizado do débito.
	Ante o exposto, voto no sentido de que o Tribunal adote o acórdão que ora submeto à deliberação desta Primeira Câmara.
                TCU, Sala de Sessões Ministro Luciano Brandão Alves de Souza, em     de outubro de 2020.
BENJAMIN ZYMLER 
Relator